臺灣高等法院民事判決　　　　　　　　　 93年度上字第775號
上　訴　人　丁○○
　　　　　　丙○○
　　　　　　甲○○
　　　　　　乙○○
共　　　同
訴訟代理人　陳信亮律師
被　上訴人　戊○○
　　　　　　己○○
共　　　同
訴訟代理人　粘毅群律師
　　　　　　蔡慧玲律師
複　代理人　曹惠玲律師
上列當事人間請求侵權行為損害賠償事件，上訴人對於中華民國
93年6月9日臺灣臺北地方法院93年度訴字第692號第一審判決提
起上訴並為聲明之減縮，本院於96年7月31日言詞辯論終結，判
決如下：
    主  文
上訴駁回。
第二審訴訟費用由上訴人甲○○、乙○○各負擔百分之十八、上
訴人丁○○負擔百分之二十五，餘由上訴人丙○○負擔。
    事實及理由
一、上訴人主張：被上訴人戊○○係設於台北市中山區○○○路
    ○段34號13樓巴商道南投資公司負責人兼總經理，其配偶即
    被上訴人己○○除擔任該公司會計外，並為設於同址之道南
    船務代理股份有限公司（下稱道南船務公司）負責人，代理
    巴商道南投資公司所擁有之貨輪「勝利高雄輪」之所有船務
    。該貨輪因船體破裂進水，於民國（下同）91年1月中旬承
    運貨物至中國大陸寧波乍浦港時，即因船艙進水損及承載之
    貨物，遭貨物所有權人向當地法院聲請查扣該貨輪以保全貨
    損之理賠，經被上訴人向當地法院提出反擔保金後獲得撤銷
    查扣，惟因有破裂進水之重大瑕疵，已不具適航性，經我國
    驗船中心派驗船師前往驗船，於91年1月30日作出驗船報告
    ，指出該船在上海做試壓以前，僅能以空船航行至上海，不
    得攬貨載物，亦即在上海完成艙壓測試前，該船不具承載貨
    物之適航性。豈料被上訴人為上開2公司執行船舶攬貨及代
    理業務時，竟無視上開船舶瑕疵存在之不適航性，由被上訴
    人己○○負責之道南船務公司代理被上訴人戊○○負責之巴
    商道南投資公司，以巴商道南投資公司之名義僱用上訴人之
    被繼承人柳建懋於92年2月1日前往大陸登船擔任勝利高雄輪
    之輪機長，且未依檢驗師之指示以空船前往上海做水壓測試
    ，即命船長發航至韓國浦項港承載貨物擬返回高雄港，果然
    於91年2月11日航經日本長崎外海時，因船體破裂不具承載
    貨物之適航性致船艙進水而沈船，導致連同上訴人之被繼承
    人柳建懋在內之7名船員不幸溺斃，上訴人丙○○支出殯喪
    費新台幣（以下同）55萬1,553元、上訴人每人非財產上損
    害50萬元等情，爰依民法第28條、第185條第1項、第192條
    第1、2項、第194條規定，求為判命被上訴人連帶給付上訴
    人丙○○105萬1,553元，連帶給付上訴人丁○○、甲○○、
    乙○○每人各50萬元，及均自起訴狀繕本送達翌日起至清償
    日止按年息百分之5計算利息之判決。原審為上訴人全部敗
    訴之判決，上訴人不服，提起上訴。並於本院聲明：(一)原判
    決關於駁回後開第(二)項部分廢棄。(二)上開廢棄部份，被上訴
    人應連帶給付上訴人丙○○74萬4,184元，應連帶給付上訴
    人丁○○50萬元及連帶給付上訴人甲○○、乙○○各35萬3,
    850 元，及均自96年7月4日本書狀繕本送達翌日起至清償日
    止按年息百分之5計算之利息（原審為駁回上訴人丙○○請
    求30 萬7,369元本息、上訴人甲○○、乙○○各14萬6,150
    元本息及其他利息部分，據其等上訴後又減縮，而告確定）
    。
二、被上訴人則以：本件勝利高雄輪於發航前，已具備適航性，
    業經第三人中國驗船中心檢視後為專業之認證，於自韓國出
    港前又經過KOREAN ADJUSTER ANDSURVERYORS CORPORATION
    「株式會社韓國檢查定公社」為發航檢查，其中就貨艙狀態
    已經表示適合貨物的裝載及運送，由船長朱樹同聲請並取得
    韓國關稅廳之出港許可書，被上訴人並無侵權之加害行為；
    況且船舶航行在外時，船舶之指揮航行均由船長依其專業與
    職責決定，亦即船舶開航之決定、指揮應屬船長之權責範圍
    ，又船舶於發航之時，乃由大副負責巡視貨艙，另由輪機長
    （即本件受害人）檢視機艙，待其檢視合格後甫報告船長，
    由船長決定開航與否，本件勝利高雄輪既已決定出航足證大
    副及輪機長提供足堪出航之準備，而被上訴人戊○○、己○
    ○一為船主巴商道南投資公司負責人，一為巴商道南投資公
    司會計兼道南船務公司負責人，兩人主要負責業務營運及財
    務帳管，尚難認為本件船難事故之發生係被上訴人兩人執行
    職務不當所致。另本件海難之發生雖因船艙破裂，海水進入
    船體之直接原因所致，惟船艙破裂確實係因天候惡劣導致貨
    物移位，屬不可抗力所致，是上訴人所受損害與被上訴人之
    行為當無因果關係。另上訴人於台灣台北地方法院91年度重
    勞訴字第13號事件業已請求喪葬費75萬元，精神慰撫金150
    萬元，而被上訴人所屬之道南投資公司包括強制執行部分，
    業已賠償上訴人丙○○、甲○○、乙○○3人共計596萬0,69
    6元，不論是否就前開事件確定判決之利息優先抵充，本件
    上訴人之請求均得全部抵充，被上訴人亦無再重複給付之義
    務。再被上訴人所負責之道南投資公司於能力所及之範圍內
    已盡力賠償上訴人之損害，上訴人不得於未舉證證明情況下
    ，即認被上訴人個人應負侵權行為損害賠償責任等語，資為
    抗辯。並於本院聲明：上訴駁回。
三、查被上訴人戊○○係巴商道南投資公司負責人兼總經理，其
    配偶即被上訴人己○○除擔任該公司會計外，原並為道南船
    務公司負責人（現該公司之負責人亦由被上訴人戊○○擔任
    ），代理巴商道南投資公司所擁有之貨輪「勝利高雄輪」之
    所有船務。91年2月5日道南船務公司代理巴商道南投資公司
    僱用柳建懋擔任勝利高雄輪之輪機長。嗣勝利高雄輪於日本
    當地時間91年2月11日23時26分在北緯33.115度，東經127.5
    12度位置沉沒，柳建懋不幸罹難。而上訴人丙○○為柳建懋
    之妻，上訴人丁○○為柳建懋之母，上訴人甲○○、乙○○
    則係柳建懋之子女。上開各情為兩造所不爭執，並有外國船
    舶運送負責人及經營業務簡表、外國船舶運送業僱用中華民
    國船員申請書、巴商道南投資公司證明書、戶籍謄本在卷可
    稽（見原審卷10、11、15、20-21頁）。
四、上訴人主張勝利高雄輪沉沒原因係其不具承載貨物之適航性
    ，被上訴人違反海商法第62條、船舶法第23條、50條、51條
    及勞工安全衛生法第5條第1項第11款等保護他人法律之規定
    ，而應依民法第184條第2項規定，負過失侵權行為之責，然
    為被上訴人所否認，並以前開情詞置辯。是本件爭點厥為被
    上訴人是否應負民法第184條第2項規定之侵權行為責任？經
    查：
  (一)上訴人主張本件事發時勝利高雄輪係由韓國浦項港載運二端
    尖頭之圓柱體笨重之發電機4只擬前往高雄港，因二端尖頭
    笨重之貨載極具危險性，故倘非經適當固縛堆存，極容易造
    成船舶毀損。被上訴人在承攬貨物時理應優先考量此輪已是
    24年的老船，鋼板腐蝕嚴重，船體結構不良，若載運此種危
    險品，如未特別注意裝載，即存在鬆脫滾動撞破船體之危險
    性，乃被上訴人為趕航期，並未要求船工用木箱牢固定位（
    依經驗法則，及物理性質，船搖時圓柱體容易滾動）只草率
    捆綁，未繫固牢靠，造成鋼纜斷裂，貨物移位，是勝利高雄
    號顯然欠缺船舶之一般適航能力及載運此一特殊貨物之預定
    航程適航性云云。
  (二)惟查，中國驗船中心2002年2月2日船級檢驗報告（編號00-0
    0000-S-YKH）記載：「（B）下列項目為特別檢驗的項目，
    以評估貨輪的整體狀況。檢驗結果則是令人滿意的。1.１號
    貨艙下方的雙層底部槽櫃已經用水測試過。結果顯示雙層底
    部櫃並沒有漏水的現象。2.第144號肋骨的碰撞處BHD已經經
    過謹慎的檢查，檢查結果顯示狀況正常。3.１號貨艙的底部
    吸力（bilge suction）已經經過測試，測試結果顯示正常
    。4.１號貨艙的內部也已經檢查過，檢查結果顯示正常。5.
    雙層底部槽櫃也已經檢查過，檢查結果顯示正常。由於檢查
    結果大部分皆顯示貨艙的狀況正常，而且有毀損的部分也已
    經採取暫時性的修復，因此此貨輪被認定在技術上的狀態是
    正常的，而可以繼續其航程。但是，我們建議依照貨輪所有
    人的方便情況來對艙口蓋，裝貨艙口與支架、壓艙管線實施
    永久性的修復，但是最晚應該在2002年4月1日之前實施。」
    （The following items were particularly examined and
    made sure of ship's general condition and found
    satisfactory.1.The double bottom tanks（under No.1
    cargo hold）were tested by water and found no
    leakage from double bottom tanks.2.The collision BHD
    at frame No.144 was carefully examined and found in
    normal condition.3.Bilge suction in No.1 carge hold
    were tested and found in order.4.No.1 cargo hold had
    been internally examined and found in normal
    condition.5.The double bottom tanks were checked by
    sounding and found in mornal condition.
    As the results of surveys and temporary repairs
    under taken, in the opinion of the undersigned, the
    vessel is considered in a technical fitness conditi
    on to prodceed her intended voyage.However, the
    permanent repairs the damages of hatch cover, hatch
    coamingand stays, hallast pipes is recommended to be
    effecyed at the Owner's convenience but not later
    than April 1,2002.見原審卷48-53頁）。
  (三)嗣中國驗船中心92年10月28日（92）驗中檢字第03556號函
    亦明確指出：「二本中心所出具之船級維持證書（編號00-0
    0000-S-YKH），係依據本中心規範（RULES）之規定及該輪
    之檢驗記錄，證明該輪在2001年5月4日至2002年2月11日沉
    沒前具有本中心之船級及適航性。三本中心2002年1月30日
    信函（編號00-00000-S-KLC）係台北總會的建議，並經本中
    心驗船師從2002年1月29日至2月2日在乍浦現場詳細檢驗及
    做暫時性修理後，認為該船具有適航性，而建議於2002年4
    月1日前必須永久性修復，故不須在乍浦的下個港口，即上
    海再作測試。」（見原審卷45頁），並有該船級維持證書可
    憑（見台北地院91年度重勞訴字第13號卷該案被告於92年8
    月21日所提出之被證10），而中國驗船中心93年3月10日（
    93）驗中檢字第00734號函復載明「本中心所出具之船級維
    持證書（編號00-00000-S-YKH）係證明該船舶在裝載貨物時
    仍具有適航性。」（見原審卷74頁），足認勝利高雄輪於
    2002年2月10日從韓國浦項港載貨啟航前往高雄港時，確實
    具有適航性。
  (四)次查證人即中國驗船中心驗船師傅定傑於原審結證稱2002年
    1月29日伊接獲公司通知前往乍浦檢驗勝利高雄輪，因地板
    部分須先進行壓水2天，始能檢查，而伊在上海仍有工作，
    故抽空趕至上海，同年2月1日即返回乍浦，續行檢驗，於2
    月2日檢查完畢，製作卷附編號00-00000-S-YKH船級維持證
    書。伊檢驗結果並無漏水，雖有少許小缺點，但已要求對方
    為暫時性修補，故載貨航行並無問題，確實具有適航性等語
    （見原審卷91-93頁）。另證人即中國驗船中心驗船師吳順
    銘則證稱卷附中國驗船中心2002年1月30日驗船報告（編號
    00-00000-S-KLC）為伊所擬具，該函原係假設證人傅定傑在
    乍浦未完成全部檢驗工作時，因傅某會至上海，故勝利高雄
    輪可航行至上海找傅某補作未完成之檢驗等語（見原審卷90
    頁）。是上訴人執中國驗船中心2002年1月30日驗船報告（
    編號00-00000-S-KLC）指摘勝利高雄輪不具適航性，顯屬誤
    會。而依證人傅定傑前述證言，益徵勝利高雄輪於2002年2
    月間確具適航性。
  (五)勝利高雄輪自韓國出港前又經過KOREAN ADJUSTER ANDSURVE
    RYORS CORPORATION「株式會社韓國檢查定公社」之發航檢
    查，該編號為KAS-P-CS-020019之報告記載：「貨艙狀態：
    在開始裝船前，我們先檢查了貨艙已適合裝載，並發現貨艙
    都很乾淨及乾燥，依我們的意見，在此港口裝貨其貨艙係適
    合貨物的裝載及運送。」（HOLD CONDITION：Prior to
    commencement of loading, we inspected the cargo
    holds allotted for the cargoes and found it to be
    clean＆dry and in our opinion,hold was fit for the
    stowage/carriage of the shipment to be loaded
    there in at this port.）、「裝貨工作：這些貨物是在
    2002年2月9日13:30開始裝載，並且在2002年2月10日15:30
    時裝載完畢。而貨物則是在2002年2月10日17:30完成固定的
    工作。」（CARGO WORKS:The loading operation for the
    subject shipments was commenced at 1330 hours on
    February 09, 2002 and completed at 1530 hours on
    February 10,2002.The securing of the shipments was
    completed at/about 1730 hours on February 10,2002.）
    、「船艙艙口：船艙艙口上安裝了浮筒類型的鋼鐵艙口蓋。
    此艙口蓋有漆上油漆以提供保護，而且這些看起來似乎完好
    如初。每個艙口都有四片(4)防水帆布（canvas tarpaulin）
    與艙蓋網（net），而且看起來狀況也都很好，沒有損壞的
    現象。防水布的邊有用條板與木條加固固定，而且防水布、
    條板與木條都有依照正確的方法來使用。」等語（HATCHES:
    The hatch was fitted with Pontoon type steel hatch
    covers which was generally well protected by paint
    and steelworks appeared to be sound. Each hatch has
    four(4)canvas tarpaulins & nets all of which were
    found to be in satisfactory condition. The
    tarpaulins are secured by side battens,cleats and
    all of these were found to be in place and in
    satisfactory order.）等語，有被上訴人所提出為上訴人
    不爭執其形式上真正（見本院卷(二)105頁）之株式會社韓國
    檢查分社報告及其檢附之照片暨該中譯本可憑（見本院卷(二)
    28-49頁），是勝利高雄輪於發航前之貨艙狀況適合本次所
    載運之貨物，且貨物裝載上船後亦已為適當之固定推存甚明
    ；上訴人主張被上訴人為趕航期，並未要求船工用木箱牢固
    定位造成鋼纜斷裂，貨物移位，顯然欠缺船舶載運此一特殊
    貨物之預定航程適航能力，自不足採。
  (六)上訴人另主張船舶有無安全航行能力，乃事實問題，不得因
    船舶曾經依法為定期檢查，即謂船舶之適航性絕無問題; 船
    舶於發航前向主管機關呈驗有關船舶文書，只是行政管理上
    之最低形式要求，既未做實際檢查，自亦不得因主管機關之
    放行，即謂具有安全航行能力；又中國驗船中心2002年2月2
    日編號000-00-000號驗船報告僅能證明在寧波乍浦港發現之
    瑕疵已暫時處理，唯與轉往韓國攬貨載往高雄之特殊航程之
    適航力間，並無證據上之關聯性，且該報告內另要求勝利高
    雄輪最晚需在2002年4月1日前做永久性的修復，足證該船舶
    仍存有瑕疵尚未修復；而「株式會社韓國檢查定公社」之發
    航檢查僅係貨物的檢驗和裝載流程，和適航性無涉云云。惟
    查，有關中國驗船中心2002年2月2日編號000-00-000號驗船
    報告係勝利高雄輪於本次船難在91年2月11日發生前該中心
    之驗船師依船東所請，親自上船經實際檢查後所出具之報告
    ，並另出具勝利高雄輪於本件船難發生前具有適航性之船級
    維持證書，已如前開證人傅定傑所述及中國驗船中心所出具
    之函文所載，並非船舶依相關法令所為之「定期」檢查，亦
    非未做實際檢查而於船舶發航前向主管機關呈驗有關船舶之
    文書，自無上訴人所稱該驗船報告、船級維持證書無法作為
    證明勝利高雄輪具有適航性之憑據。次查，中國驗船中心編
    號000-00-000號驗船報告雖另要求勝利高雄輪最晚需在2002
    年4月1日前做永久性的修復，亦即該船舶仍存有瑕疵尚未完
    全修復，惟依前開中國驗船中心92年10月28日（92）驗中檢
    字第03556號函（見原審卷45頁）亦明確表示勝利高雄輪未
    完成永久性修復前，仍具有適航性，是上訴人執此主張勝利
    高雄輪不具適航性，亦不足取。又株式會社韓國檢查定公社
    之發航檢查除記載貨物之檢驗外，並記載勝利高雄輪貨艙之
    狀態、裝貨工作及船艙艙口等適合裝載本件承運之貨物及其
    堆存固定之情形，如前所述，是該發航檢查足以證明勝利高
    雄輪適合裝載本件承載貨物而具有特定航程適航性，上訴人
    主張該發航檢查僅為貨物之檢驗和裝載流程，而與船舶適航
    性無涉，亦不足取。
  (七)上訴人再主張日本海上保安廳之海事報告即載明船體進水，
    而船身進水，當係船體破裂之結果；本件船難發生時，船上
    救生艇卡住無法使用，即勝利高雄輪之安全逃生設備之維護
    明顯有重大缺失，被上訴人應負賠償之責云云。惟查，船身
    進水、船體破裂是否即為該船舶不具適航力，要非無疑，況
    且依上訴人所提出自海事搜尋者網站所取得之電報，亦記載
    「貨艙進水的原因不明」等語（見本院卷(三)13頁），自難僅
    以船體破裂、船身進水，即認勝利高雄輪不具適航性。另觀
    諸日本長崎海上保安本部所提出之海事報告內固記載勝利高
    雄輪全體船員棄船逃生，20名船員共乘一艘救生艇，但因救
    生艇的吊勾無法解開，所以部分船員跳入海中…等語（見本
    院卷(二)95頁），然救生艇之吊勾無法解開之原因無數，並無
    證據證明係設備之缺失，亦難僅援此即可認被上訴人對上開
    安全逃生設備之維護有重大缺失。
  (八)上訴人再以勝利高雄輪依國際慣例加入船東保險協會 (即P&
    I)之互保組織，本件海難發生後，P&I曾依權責進行事故原
    因調查，發現係出於船身瑕疵所致，保險公司因此拒絕理賠
    ，足證明本件船難之原因係被上訴人執行海上運送之業務過
    失所致云云。惟查，依被上訴人所提出為上訴人不爭執其形
    式上真正（見本院卷(二)105頁）之宏泰保險顧問有限公司傳
    真稿及其中譯本（見本院卷(二)26-27頁），可知英國保險公
    司Maritine Pacific尚欲退回保費等情，是以，若勝利高雄
    輪有船體瑕疵之不適航性存在，則英國保險公司即可主張不
    負給付保險金之責，實無庸為保費退回，此外上訴人復未能
    舉證證明國外保險公司未支付本件船難之保險金係因船身瑕
    疵所致，上訴人此部分之主張，尚不足為其有利之認定。
  (九)再觀諸勝利高雄輪船長朱同樹出具之海上聲明通知（NOTICE
    OF SEA PROTEST）謂：「在前往高雄港的航程中，此貨輪遭
    遇到惡劣的天候狀況，並且海水因而進入了貨艙。船員曾經
    盡力阻止海水進入貨艙，但是並沒有成功。最後，此貨輪於
    2002年2月11日當地時間（+9GMT）23:26時，在Lat.33度11.
    5N（緯度）、Long.12 7度51.2E（經度）的位置沉沒。船員
    在貨輪沉沒之前已經棄船逃生。」（En route to
    Kaohsiung ,the vessel encountered boisterous weather
    conditions and seawater entered the cargo holds.The
    crew member tried to stop seawater from coming into
    the holds but was unsuccessful.The vessel finally
    sank at 23:26 Hours local time(+9GMT）on 11th
    February 2002 at position Lat.33 degrees 11.5N,Long.
    127 degrees 51.2E.The crew member abandoned the
    vessel before she sank.見原審卷46-47頁）；又本院依上
    訴人之聲請透過我駐外機構查詢勝利高雄輪發生海難時之海
    象，經我國駐日代表處以電報稱：據日本「每日新聞」於海
    難發生後翌（2002.2.12）日報導稱，當時現場海域風速15-
    20公尺、浪高2-3公尺，經洽據長崎海洋氣象台表示，海難
    發生當時長崎西方海域曾發佈海上強風警報等語（見本院卷
    (二)67頁），顯見勝利高雄輪沉沒之原因為遭遇惡劣之天氣，
    而非上訴人所主張因船體破裂不具承載貨物之適航性所造成
    。上訴人雖謂上述海上聲明通知與海事報告規則所規定之格
    式不符，且該聲明內所稱之遭遇惡劣天候狀況為勝利高雄輪
    沈船前所發電報內容所無云云。然查，前開海上聲明通知雖
    不具備海事報告規則所規定（見原審卷115-117頁）之格式
    ，然該聲明書及其所載內容係船長朱同樹在日本官方公證人
    見證下所親為，此有該海上聲明通知及經公證之文件暨其中
    譯本可憑（見原審卷130-135頁），亦即係由船長朱同樹就
    海難發生狀況所為之陳述，自得作為認定本件海難發生原因
    之憑據；至勝利高雄輪於沈船前所發電報內容（見本院卷(一)
    54頁）雖未提及天候惡劣之狀況，然此並不足以推翻船長朱
    同樹事後就該海難發生原因陳述之真實性。上訴人此部分主
    張，均不足為其有利之認定。
  (十)按「本法稱船長者，受船舶所有人備用主管船舶一切事務之
    人員。」、「船舶之指揮，由船長負責；船長為執行職務，
    有命令與管理在船海員及在船上其他人員之權。船長為維護
    船舶安全，保障他人生命或身體，對於船上可能發生之危害
    ，得為必要處置。」、「船長於船舶發航前及發航時，應依
    規定檢查船舶及完成航海準備。」海商法第2條、船員法第
    58條及第61條定有明文，亦即船舶航行在外時，船舶之指揮
    航行均由船長依其專業與職責決定。證人傅定傑復證稱船長
    最瞭解船，而非船公司，因船公司並未看到船，若船有問題
    ，船長應該向船公司反應，船長有決定開航與否之權限（見
    原審卷95頁）。易言之，船舶開航之決定、指揮應屬船長之
    權責範圍。而被上訴人戊○○、己○○一為船主巴商道南投
    資公司之負責人，一為巴商道南投資公司會計兼道南船務公
    司負責人。上訴人之被繼承人柳建懋固由被上訴人己○○以
    道南船務公司負責人代理巴商道南投資公司所僱用，然被上
    訴人2人主要負責公司業務營運及財務帳管，尚難認本件船
    難事故之發生係因渠等執行職務不當所致。縱認依海商法第
    62條之規定船舶所有人應負船舶適航能力之責，惟查，中國
    驗船中心於2002年2月2日出具之船級檢驗報告及2002年2月
    25日出具之船級維持證書，均足以證明勝利高雄輪於2002年
    2月10日從韓國浦項港載貨啟航前往高雄港時，以身為船舶
    所有人法定代理人而言，被上訴人實就發航前及發航時勝利
    高雄輪之適航能力已為必要之注意及措置，上訴人以被上訴
    人違反海商法第62條之規定，主張被上訴人應負侵權行為責
    任，亦屬無據。
五、綜上所述，上訴人主張勝利高雄輪不具適航能力，為不可採
    。從而，上訴人本於侵權行為法則，請求被上訴人連帶給付
    上訴人丙○○74萬4,184元本息，連帶給付上訴人丁○○50
    萬元本息及連帶給付上訴人甲○○、乙○○各35萬3,850元
    本息，為無理由，不應准許。其假執行之聲請亦失所附麗，
    應併予駁回。原審為上訴人敗訴之判決，及駁回其假執行之
    聲請，並無不合。上訴意旨指摘原判決此部分不當，求予廢
    棄改判，為無理由，應予駁回。
六、本件事證已臻明確，兩造其餘主張及攻擊防禦方法，經核對
    與本件判決結果無影響，爰不逐一論列，附此敘明。
據上論結，本件上訴為無理由，依民事訴訟法第449條第1項、第
78條，判決如主文。
中　　華　　民　　國　　96　　年　　8　　月　　14 　 日
　　　　　　　　  　民事第十三庭
                      　審判長法　官 黃嘉烈
　　　　　　　　　　          法　官 許文章
　　　　　　　　　　          法　官 李媛媛
正本係照原本作成。
如不服本判決，應於收受送達後20日內向本院提出上訴書狀，其
未表明上訴理由者，應於提出上訴後20日內向本院補提理由書狀
（均須按他造當事人之人數附繕本）上訴時應提出委任律師或具
有律師資格之人之委任狀；委任有律師資格者，另應附具律師資
格證書及釋明委任人與受任人有民事訴訟法第466條之1第1項但
書或第2項（詳附註）所定關係之釋明文書影本。
中　　華　　民　　國　　96　　年　　8 　 月　　15　　日
　　　　　　　　　　　　　　　書記官 秦仲芳
附註：
民事訴訟法第466條之1（第1項、第2項）：
對於第二審判決上訴，上訴人應委任律師為訴訟代理人。但上訴
人或其他法定代理人具有律師資格者，不在此限。
上訴人之配偶、三親等內之血親、二親等內之姻親，或上訴人為
法人、中央或地方機關時，其所屬專任人員具有律師資格並經法
院認為適當者，亦得為第三審訴訟代理人。
